臺灣臺中地方法院交通事件裁定　　　　　　　　　　九十三年度交聲字第二四二號
　　原處分機關　交通部公路總局台中區監理所
　　異議人即
　　受處分人　　甲○○○
右列受處分人因違反道路交通管理處罰條例案件，對於交通部公路總局台中區監理所
九十三年三月十六日所為之裁決（中監違字第裁六○─ＧＰ0000000號裁決書
），聲明異議，本院裁定如左：
    主  文
異議駁回。
    理  由
一、原處分機關略以：本案係台中市警察局交通隊逕行舉發受處分人甲○○○所有之
    車號Ａ９─７３０８號自小客車於九十三年一月六日十四時四十分許，在台中市
    ○○路上，因「在設有禁止停車標線之處所停車」違規，受處分人於應到案日期
    前提出申訴，經原舉發機關函覆違規屬實，該所遂於九十三年三月十六日以中監
    違字第裁六○─ＧＰ0000000號裁決書，裁處罰鍰新台幣一千元整，本案
    罰鍰已於九十三年三月九日繳納一千二百元，溢繳二百元，逾期則依裁決書處罰
    主文規定裁處，於法並無不合等語。
二、本件異議人即受處分人甲○○○則以：異議人之車輛停放之處是否應被認屬所謂
    之「設有禁止停車標線之處所」？倘若應被認屬禁停之範圍，然行政機關就該等
    標線之劃設方式，如確存有使人民誤認其非屬禁停之範圍之情形時，人民因而停
    之，是否人應處罰？又倘若人民停車之方式並無悖乎行政機關當初規劃禁停之目
    的，而顯無礙及交通安全時，是否仍應罰之？受處分人之車輛停放之處所，並非
    所謂之「設有禁止停車標線之處所之範圍」，「按汽車駕駛人停車時有左列情形
    ，處台幣六百元以上一千二百元以下罰鍰.... 四、在設有禁止停車標誌、標線
    之處所停車者。.... 」固為道路交通管理處罰條例第五十六條第一項第四款所
    明文。惟所謂「設有禁止停車標線之處所」乃指設有禁止停車之標線且屬供公眾
    通行之處所而言，是其範圍有其限度，非為凡有禁止停車之標線，不論其左右內
    外，不管其距離，均因該標線之劃設而屬於禁止停車之處所，此由道路交通管理
    處罰條例第一條規定「為加強道路交通管理，維護交通秩序，確保交通安全，制
    定本條例。」而同條例第三條第一款規定「一、道路：指公路、街道、巷衖，廣
    場、騎樓、走廊或其他供公眾通行之地方」可知其旨。在按「標線依其型態原則
    上分類如左：一、線條：以實線或虛線標繪於路面或緣石上，用以管制交通者，
    原則上區分如左...... (4)黃實線：設於路側者，用以禁止停車，設於中央分向
    島兩側者，用以分隔對向車流。」、「禁止停車線，用以指示禁止停車路段，以
    劃設於道路緣石正面及頂面為原則，無緣石之道路得標繪於路面上，距離路面邊
    緣以三十公分為度。」道路交通標誌標線號誌設置規則第一百四十九條第一項第
    一款第四目及同規則第一百六十八條第一項分別定有明文。由上揭規定可知，黃
    實線劃設之處，已屬道路界線之「路側」，至少「路面邊緣」距該線不會超過三
    十公分，從而黃實線左側為道路，右側已非供公眾通行之用之道路範圍，自非所
    謂「設有禁止停車標線之處所」範圍，本件異議人受舉發時車輛所停放之位置乃
    位於黃實線右側逾三十公分處，且前後均有路樹（由此更可徵其非屬供公眾通行
    之處屬實），該黃實線與人行道緣石間之距離甚寬，由受處分人當時之車輛停放
    實況照片可知。然在如此寬之距離空間內，並無任何禁止停車之文字標線，亦無
    斜向之標線，再加上此等空間之前後均種路樹，試問，在此情形下，如何期待人
    民知悉上開黃實線之禁停效力範圍？人民如何不認為在樹木中間且無標明禁停之
    系爭範圍乃政府不予禁停之範圍，視政府劃設標線之意涵及效力之明確性顯有欠
    缺，另原舉發單位將該處劃設黃線，乃為避免車輛斜向停放，然本案異議人停車
    方式，乃緊靠人行道緣石，且與道路平行方向停放，並無斜向停放之情，從而，
    異議人之停車行為實無礙於交通安全或任何法益，故認原舉發機關之舉發實有違
    誤，爰聲明異議云云。
三、按汽車駕駛人在設有禁止停車標誌、標線之處所停車者，處新台幣六百元以上一
    千二百元以下罰鍰，道路交通管理處罰條例第五十六條第一項第四款定有明文。
    復依違反道路交通管理事件統一裁罰標準表規定，逾指定日十五日內者，裁處罰
    鍰新台幣一千元整。經查：本件受處分人甲○○○所有之車號Ａ９─７３０８號
    自小客車於九十三年一月六日十四時四十分許，在台中市○○路上，為台中市警
    察局交通隊舉發因「在設有禁止停車標線之處所停車」違規，並掣開中市警交字
    第ＧＰ0000000號舉發通知單舉發等情，有前揭舉發通知單、台中市警察
    局九十三年二月六日中市警交字第０９３００００７３８號函各一紙及違規採證
    相片二幀等在卷可稽，異議人雖不否認有於該地停車之事實，然辯稱：該車輛所
    停放之位置乃位於黃實線右側逾三十公分處，且前後均有路樹已非供公眾通行之
    用之道路範圍，非所謂「設有禁止停車標線之處所」範圍，並提出台中市政府交
    通旅遊局九十三年二月十七日中交停字第０９３００００８２８號函稱「因該路
    邊道路植栽樹木致無法劃設汽車停車格位，為避免車輛斜向停車，維護當地停車
    秩序，故於該路段劃設禁停標線以確保行車安全」，是以伊之停車行為實無礙於
    交通安全或任何法益云云。惟於該道路劃設禁止停車標線是否適當之評估，為市
    政單位之權責，而市政單位既於前揭路段統一劃設「黃實線」，用以明示用路人
    該路段皆係禁止停車路段，有其維護當地停車秩序之目的，汽車駕駛人即應遵照
    道路標線之指示，不得於該處停車，故原舉發機關依法舉發並無違誤。從而，受
    處分人既有前揭違規行為，原處分機關據以援引上開規定，裁處受處分人罰鍰新
    台幣一千元，並無不當。本件異議為無理由，應予駁回。
四、據上論斷，應依道路交通管理處罰條例第八十七條第二項、道路交通案件處理辦
    法第十九條，裁定如主文。
中      華      民      國    九十三    年     五       月    十二      日
                                        臺灣臺中地方法院交通法庭
                                            法  官  王  靜  秋
右正本證明與原本無異。
如不服本裁定應於送達後五日內向本院提出抗告狀。
                                            書記官
中      華      民      國    九十三    年    五      月    十二      日
